【裁判字號】    99,審訴,5
【裁判日期】    990531
【裁判案由】    違反電信法等
【裁判全文】
臺灣桃園地方法院刑事判決               99年度審訴字第5號
公  訴  人  臺灣桃園地方法院檢察署檢察官
被      告  甲○○
上列被告因違反電信法等案件，經檢察官提起公訴（98年度偵字
第16636 號、20729 號）及於99年5 月17日以言詞追加起訴，被
告於準備程序進行中為有罪陳述，經本院合議庭裁定由受命法官
獨任進行簡式審判程序，判決如下：
    主  文
甲○○意圖為自己不法之所有，以詐術使人將本人之物交付，累
犯，處有期徒刑陸月，如易科罰金，以新臺幣壹仟元折算壹日；
又意圖為自己不法之利益，以無線方式，盜用他人電信設備通信
，累犯，處有期徒刑肆月，如易科罰金，以新臺幣壹仟元折算壹
日；又行使偽造私文書，足以生損害於他人，累犯，處有期徒刑
陸月，如易科罰金，以新臺幣壹仟元折算壹日，威寶電信領取手
機保證書內偽造之「乙○○」簽名貳枚、中華電信股份有限公司
行動電話業務申請書內偽造之「乙○○」簽名參枚均沒收；又行
使偽造私文書，足以生損害於他人，累犯，處有期徒刑陸月，如
易科罰金，以新臺幣壹仟元折算壹日，亞太電信行動電話服務申
請書內偽造之「乙○○」簽名肆枚均沒收。應執行有期徒刑壹年
肆月，如易科罰金，以新臺幣壹仟元折算壹日，威寶電信領取手
機保證書內偽造之「乙○○」簽名貳枚、中華電信股份有限公司
行動電話業務申請書內偽造之「乙○○」簽名參枚及亞太電信行
動電話服務申請書內偽造之「乙○○」簽名肆枚均沒收。
    事  實
一、甲○○前於民國95年間，因恐嚇案件，經本院以95年度桃簡
    字第2828號判處有期徒刑4 月確定，嗣經本院以96年度聲減
    字第997 號裁定減為有期徒刑2 月確定後，於96年8 月11日
    縮刑期滿執行完畢。猶不知悔改，復為下列不法行為：
  (一)甲○○意圖為自己不法之所有，基於詐欺取財之接續犯意，
    於97年9 月間，先向不知情之乙○○（其所涉詐欺部分業由
    臺灣板橋地方法院檢察署檢察官以98年度偵字第9451號為不
    起訴處分）借用其所申辦之中華郵政股份有限公司三重溪尾
    街郵局帳號00000000000000號之帳戶使用，再利用電腦網路
    設備連線上網連結至雅虎奇摩拍賣網站，以賣家帳號「jasm
    inne7299」刊登拍賣如附表所示物品之訊息，供不特定人下
    標購買，嗣戊○○、己○○、丁○○、丙○○（原名陳珮慈
    ）分別於如附表所示之下標時間，以電腦網路設備連線上網
    至上開拍賣網站，見如附表所示物品之拍賣訊息後陷於錯誤
    而下標購買，並依甲○○指示分別於如附表所示之匯款時間
    ，匯款如附表所示之金額至乙○○上開帳戶內，甲○○再委
    請不知情之乙○○將該等匯款提領後花用殆盡。嗣因戊○○
    、己○○、丁○○、丙○○遲未收受標得之物品，復無法聯
    絡賣家，始知受騙，而報警循線查獲上情。
  (二)甲○○於97年8 月間之某日，在乙○○位於台北縣三重市○○街325 巷3 弄8 號5 樓住處，將乙○○所有門號為000000
    0000之SIM 卡誤認為自己所有而取回使用，2 天後發覺有異
    ，竟意圖為自己不法之所有及意圖為自己不法之利益，將該
    SIM 卡侵占入己，並自97年8 月下旬之某日起至同年10月4
    日止，持用行動電話，以無線方式接續盜用該0000000000
    門號與他人通信，因此取得使用該行動電話門號通信之不法
    利益，其中97年9 月5 日起至同年10月4 日止之通話費即達
    新台幣（下同）7,412 元。
  (三)甲○○基於意圖為自己不法之所有及行使偽造私文書之犯意
    ，於97年9 月中旬之某日，在乙○○位於台北縣三重市○○
    街32 5巷3 弄8 號5 樓住處，竊取乙○○所有之國民身分證
    影本、健保卡影本各1 份後，於97年9 月18日，持前開竊得
    之乙○○國民身分證影本、健保卡影本，至桃園縣桃園市○○路119 之1 號之威寶電信桃園復興特約服務中心，以乙○○名義，向威寶電信股份有限公司（下稱威寶電信公司）申
    辦門號即獲零元手機專案，並在領取手機保證書上接續偽簽
    乙○○簽名，交予店員申請門號0000000000、0000000000而
    行使上開偽造私文書，致店員陷於錯誤，而將該專案獲贈之
    諾基亞手機2 支予甲○○，足以生損害於威寶電信公司核發
    管理行動電話之正確性及乙○○，甲○○旋將上開2 支手機
    以每支2,000 元之價格轉售予位於桃園縣桃園市○○路某通
    訊行獲利，而上開門號則因甲○○遲未辦理履約保證而未開
    通使用。甲○○復於同日持前開竊得之乙○○國民身分證影
    本、健保卡影本，至中華電信股份有限公司桃園營運處（下
    稱中華電信公司），在行動電話業務申請書上接續偽簽乙○○之簽名後，交予承辦人員申請0000000000（起訴書誤載為
    0000000000，經檢察官當庭更正）、0000000000門號而行使
    ，致承辦人員陷於錯誤，誤認確係乙○○本人所申請，而提
    供上開門號之SIM 卡各1 張予甲○○，足生損害於中華電信
    公司核發管理行動電話之正確性及乙○○。甲○○取得上開
    門號後，自97年9 月18日起至97年12月31日，以0000000000
    門號撥打共2688元、以0000000000門號撥打共3922元，因此
    取得使用行動電話門號通信之不法利益。
  (四)甲○○意圖為自己不法之所有及行使偽造私文書之犯意，於
    98年4 月14日，持先前於事實(三)中所竊得之乙○○國民身分
    證影本、健保卡影本，至亞太電信新竹中山直營店，以乙○○名義，在行動電話服務申請書上接續偽簽乙○○之簽名後
    ，交予承辦人員申請0000000000、0000000000門號而行使，
    致承辦人員陷於錯誤，誤認確係乙○○本人所申請，而提供
    上開門號之SIM 卡各1 張及手機予甲○○，足生害於亞太電
    信公司核發管理行動電話之正確性及乙○○。甲○○取得上
    開門號後，自98年4 月14日起至98年8 月19日，以00000000
    00門號撥打共5036元、以0000000000門號撥打共7702元，因
    此取得使用行動電話門號通信之不法利益。
二、案經臺北縣政府警察局三重分局報由臺灣板橋地方法院檢察
    署、臺北市政府警察局大同分局報由臺灣士林地方法院檢察
    署，經臺灣板橋地方法院檢察及臺灣士林地方法院檢察署呈
    請臺灣高等法院檢察署令轉臺灣桃園地方法院檢察署檢察官
    偵查後起訴。
    理  由
一、本件被告所犯係死刑、無期徒刑、最輕本刑為3 年以上有期
    徒刑以外之罪，其於準備程序中就被訴事實為有罪之陳述，
    經法官告知簡式審判程序之旨，並聽取公訴人、被告之意見
    後，本院認為適宜由受命法官獨任進行簡式審判程序，合先
    敘明。
二、上開事實，業據被告甲○○於本院審理中坦承不諱，核與告
    訴人即被害人乙○○於警詢、偵訊及本院審理中、告訴人即
    被害人丙○○於警詢及偵訊中、告訴人即被害人己○○及丁○○於警詢中、被害人戊○○於警詢中、證人李翊榛於警詢
    中及證人李華玉於偵訊中之證述情節相符，復有台新銀行自
    動櫃員機交易明細表、臺灣中小企業銀行自動櫃員機交易記
    錄、威寶電信領取手機保證書、威寶電信未申辦門號聲明書
    、亞太電信冒申聲明書各1 紙、中華郵政國內匯款執據2 紙
    、中華郵政股份有限公司三重溪尾街郵局帳號000000000000
    00號帳戶開戶基本資料及歷史交易清單、「jasminne7299」
    申請人基本資料及使用IP位址、中華電信數據公司回覆IP位
    址資料、門號0000000000號補印通話明細單、中華電信行動
    電話業務申請書、中華電信股份有限公司臺灣北區電信分公
    司桃園營運處函並檢送0000000000號、0000000000號行動電
    話欠費資料各1 份、雅虎奇摩拍賣網站賣場相關交易資料、
    亞太電信行動電話服務申請書、亞太電信服務費收據及明細
    帳單各2 份等在卷可稽，足認被告自白與事實相符。本件事
    證明確，被告犯行堪以認定，應予論罪科刑。
三、按電信法第56條第1 項之罪，以意圖為自己或第三人不法之
    利益，使用有線、無線或其他電磁方式，盜接或盜用他人電
    信設備通信者為要件。本罪之處罰詐得免繳電信通信費用之
    不法利益規定，乃刑法詐欺得利罪之特別法，依特別法優於
    普通法之原則，自毋庸再論以刑法詐欺得利罪。且按本罪構
    成要件所稱以有線、無線或其他電磁方式，盜接或盜用他人
    電信設備通信者，並不限於以盜拷他人行動電話之序號、內
    碼等資料於自己之手機內，為盜用之唯一方式，其他諸如：
    利用他人住宅內之有線電話，盜打他人電話為通信行為；或
    在住宅外之電話接線箱內，盜接他人之有線電話線路，以自
    己之電話機盜打他人電話為通信行為；或意圖為自己不法之
    所有，竊取他人之行動電話手機，進而為盜打通信之行為；
    或僅以使用竊盜之意思，擅取他人之行動電話手機為盜打通
    信之行為等，不一而足，皆成立本罪（最高法院88年度台非
    字第43號判決、最高法院88年1 月19日88年度第1 次刑事庭
    會議決議參照）。是核被告甲○○如上述事實欄(一)所示之犯
    行，均係犯刑法第339 條第1 項之詐欺取財罪；如上述事實
    欄(二)所示之犯行，係犯刑法第335 條第1 項之侵占罪及電信
    法第56條第1 項之以無線方式盜用他人電信設備通信罪；如
    上述事實欄(三)所示之犯行，係犯刑法第320 條之竊盜罪（起
    訴書雖漏列刑法第320 條竊盜罪之法條，惟此部分犯罪事實
    業於起訴書犯罪事實欄記載，故應屬漏列法條，併此敘明）
    、同法第216 條、第210 條之行使偽造私文書罪、同法第33
    9 條第1 項之詐欺取財罪及同法第339 條第2 項之詐欺得利
    罪；如上述事實欄(四)所示之犯行，則係犯刑法第216 條、第
    210 條之行使偽造私文書罪、同法第339 條第1 項之詐欺取
    財罪及同法第339 條第2 項之詐欺得利罪。被告甲○○於威
    寶電信領取手機保證書、中華電信股份有限公司行動電話業
    務申請書及亞太電信行動電話服務申請書上偽造署押之行為
    ，乃偽造私文書之部分行為，而被告偽造私文書後持以行使
    ，偽造之低度行為為行使之高度行為所吸收，均不另論罪。
    被告於上述事實欄(一)中所為之4 次詐欺取財行為及上訴事實
    欄(三)中所為之2 次行使偽造私文書行為，均係於密切接近之
    時地所實施，各行為之獨立性極為薄弱，依一般社會健全觀
    念，各舉動難以強行分開，在刑法評價上應視為數個舉動之
    接續實施，合為包括之一行為予以評價，就此部分應論以接
    續犯，屬實質上一罪，均論以一詐欺取財罪及一行使偽造私
    文書罪已足。又被告於上述事實欄(二)中以一行為而觸犯侵占
    罪及以無線方式盜用他人電信設備通信罪，於上述事實欄(三)
    中以一行為而觸犯竊盜罪、行使偽造私文書罪、詐欺取財罪
    及詐欺得利罪，於上述事實欄(四)中以一行為而觸犯行使偽造
    私文書罪、詐欺取財罪及詐欺得利罪等數罪名，均為想像競
    合犯，均應依刑法第55條規定各從一重之以無線方式盜用他
    人電信設備通信罪、行使偽造私文書罪處斷。起訴書認被告
    所犯上開犯行，係屬犯意個別、行為互殊之數罪，惟經蒞庭
    檢察官當庭予以更正為接續犯及想像競合犯，附此敘明。又
    被告有上開事實欄一所載之科刑、執行紀錄，有臺灣高等法
    院被告前案紀錄表1 份在卷可稽，其於5 年內故意再犯本件
    有期徒刑以上之罪，為累犯，應依刑法第47條第1 項加重其
    刑。爰審酌被告之素行、智識程度、犯罪之手段、所生危害
    、犯後坦承犯行、態度尚可等等一切情狀，分別量處如主文
    所示之刑及均諭知易科罰金之折算標準，並定應執行之刑及
    諭知易科罰金之折算標準，以資懲儆。又威寶電信領取手機
    保證書內偽造之「乙○○」簽名2 枚、中華電信股份有限公
    司行動電話業務申請書內偽造之「乙○○」簽名3 枚及亞太
    電信行動電話服務申請書內偽造之「乙○○」簽名4 枚，不
    問屬於犯人與否，均應依刑法第219 條規定，宣告沒收之；
    末按電信法第60條雖規定「犯第五十六條至第五十八條之罪
    者，其『電信器材』，不問屬於犯人與否，沒收之」，然電
    信法第56條第2 項規定「意圖供自己或第三人盜接或盜用『
    他人電信設備』通信，而製造、變造或輸入『電信器材』者
    」或「意圖供第三人盜接或盜用『他人電信設備』通信，而
    販賣、轉讓、出租或出借『電信器材』者」。足知上開電信
    法第60條所定供行為人犯罪而應沒收之物為「電信器材」，
    並非電信設備（臺灣高等法院暨所屬法院90年11月22日法律
    座談會意見可參），故未扣案之行動電話1 具，雖屬被告所
    有並為其用以盜用他人電信設備通信所用之工具，然非電信
    法第60條所規定應沒收之「電信器材」，僅能認為係同法第
    56 條 第1 項所規定之「電信設備」，應無前揭電信法第60
    條強制沒收規定之適用，又上開被告所使用之行動電話1 具
    ，因未扣案，衡情應已滅失，為免執行困難，爰不併予宣告
    沒收。
四、據上論斷，應依刑事訴訟法第273 條之1 第1 項、第299 條
    第1 項前段，電信法第56條第1 項，刑法第11條前段、第33
    9 條第1 項、第2 項、第335 條第1 項、第320 條第1 項、
    第216 條、第210 條、第47條第1 項、第55條、第41條第1
    項前段、第8 項、第219 條、第51條第5 款，刑法施行法第
    1 條之1 第1 項、第2 項前段，判決如主文。
本案經檢察官顏世翠到庭執行職務。
中    華    民    國    99    年    5     月    31    日
                    刑事庭  法  官  林孟宜
以上正本證明與原本無異。
如不服本判決，應於判決送達後10日內向本院提出上訴狀（應附
繕本），其未敘述上訴理由者，應於上訴期間屆滿後20日內補提
理由書狀於本院，上訴於臺灣高等法院。
                            書記官  洪明媚
中    華    民    國    99    年    5     月    31    日
附錄本案論罪科刑法條：
中華民國刑法第210條
（偽造變造私文書罪）
偽造、變造私文書，足以生損害於公眾或他人者，處 5 年以下
有期徒刑。
中華民國刑法第216條
（行使偽造變造或登載不實之文書罪）
行使第 210 條至第 215 條之文書者，依偽造、變造文書或登載
不實事項或使登載不實事項之規定處斷。
中華民國刑法第320條
（普通竊盜罪、竊佔罪）
意圖為自己或第三人不法之所有，而竊取他人之動產者，為竊盜
罪，處5  年以下有期徒刑、拘役或 5 百元以下罰金。
意圖為自己或第三人不法之利益，而竊佔他人之不動產者，依前
項之規定處斷。
前二項之未遂犯罰之。
中華民國刑法第335條
（普通侵占罪）
意圖為自己或第三人不法之所有，而侵占自己持有他人之物者，
處 5 年以下有期徒刑、拘役或科或併科 1 千元以下罰金。
前項之未遂犯罰之。
中華民國刑法第339條
（普通詐欺罪）
意圖為自己或第三人不法之所有，以詐術使人將本人或第三人之
物交付者，處 5 年以下有期徒刑、拘役或科或併科 1 千元以下
罰金。
以前項方法得財產上不法之利益或使第三人得之者，亦同。
前二項之未遂犯罰之。
電信法第56條
意圖為自己或第三人不法之利益，以有線、無線或其他電磁方式
，盜接或盜用他人電信設備通信者，處 5 年以下有期徒刑，得
併科新台幣 150 萬元以下罰金。
意圖供自己或第三人盜接或盜用他人電信設備通信，而製造、變
造或輸入電信器材者，處 1 年以上 7 年以下有期徒刑，得併科
新台幣 3 百萬元以下罰金。意圖供第三人盜接或盜用他人電信
設備通信，而販賣、轉讓、出租或出借電信器材者，亦同。
意圖供自己或第三人犯罪之用而持有前項之電信器材者，處 3
年以下有期徒刑，得併科新台幣 50 萬元以下罰金。
第 1 項及第 2 項之未遂犯罰之。
附表
┌──┬───┬──────┬────────┬───────┬─────┐
│編號│被害人│  拍賣物品  │    下標時間    │   匯款時間   │ 匯款金額 │
│    │      │            │                │              │（新臺幣）│
├──┼───┼──────┼────────┼───────┼─────┤
│ 01 │戊○○│手機（廠牌、│97年9月16日22時 │97年9月17日11 │  4,120元 │
│    │      │機型不詳）  │許              │時27分許      │          │
├──┼───┼──────┼────────┼───────┼─────┤
│ 02 │己○○│SHARP T91白 │97年9月16日晚間 │97年9月17日12 │ 10,120元 │
│    │      │色手機      │某時            │時許          │          │
├──┼───┼──────┼────────┼───────┼─────┤
│ 03 │丁○○│NDSL遊戲機  │97年9月17日2時58│97年9月17日18 │  4,120元 │
│    │      │            │分許            │時54分許      │          │
├──┼───┼──────┼────────┼───────┼─────┤
│ 04 │丙○○│LV Tivoli枕 │97年9月22日某時 │97年9月22日16 │ 29,150元 │
│    │      │頭包        │                │時43分許      │          │
└──┴───┴──────┴────────┴───────┴─────┘

司法院資訊處製作；財團法人民間司法改革基金會備份。
